臺灣板橋地方法院刑事判決　　　　　　　96年度訴字第2759號
公　訴　人　臺灣板橋地方法院檢察署檢察官
被　　　告　丙○○
指定辯護人　本院公設辯護人甲○○
上列被告因公共危險案件，經檢察官提起公訴（96年度偵字第14
891 號），本院判決如下：
    主  文
丙○○放火燒燬現供人使用之住宅，未遂，處有期徒刑貳年。緩
刑伍年，緩刑期間付保護管束。扣案之打火機壹個沒收。
    事  實
一、丙○○與其母洪素華、其姊乙○○同住在臺北縣新莊市○○
    街115 號4 樓之集合式住宅，因與其姊乙○○發生口角爭執
    而心情鬱悶，竟基於放火燒燬現供人使用住宅之犯意，於民
    國96年5 月25日11時許，趁洪素華、乙○○均外出之際，持
    其所有之打火機1 個，點燃購自五金行之露營用火把1 支（
    嗣經燒燬而滅失），將該火把置於上址集合式住宅乙○○房
    間內之木椅上燃燒，隨即走出該房間，將房門關閉並以毛巾
    塞住門縫以防止濃煙外竄後，離開上址住宅，其所引燃之火
    於延燒乙○○房間內之木椅、其上衣物及電話線等物後，幸
    因火勢不強自行熄滅，未燒燬上址集合式住宅而不遂。嗣於
    同日22時30分許，乙○○返家發現其房間遭人縱火，報警處
    理，經警到場查獲上情，並扣得丙○○所有、供其放火所用
    之打火機1 個。
二、案經臺北縣政府警察局新莊分局報請臺灣板橋地方法院檢察
    署檢察官偵查起訴。
    理  由
一、證據能力部分：按被告以外之人於審判外之言詞或書面陳述
    ，除法律有規定者外，不得作為證據，刑事訴訟法第159 條
    第1 項固定有明文。惟被告以外之人於審判外之陳述，雖不
    符同法第159 條之1 至之4 之規定，而經當事人於審判程序
    同意作為證據，法院審酌該言詞陳述或書面陳述作成時之情
    況，認為適當者，亦得為證據；當事人、代理人或辯護人於
    法院調查證據時，知有第159 條第1 項不得為證據之情形，
    而未於言詞辯論終結前聲明異議者，視為有前項之同意，此
    亦據同法第159 條之5 規定甚明。查本件被告、檢察官及辯
    護人於本院準備程序中均未就證據能力提出爭執，且迄於言
    詞辯論終結前，亦未就本院所調查之證據主張有刑事訴訟法
    第159 條第1 項不得為證據之情形，應認均已同意得作為本
    案之證據。從而，下述證據資料縱有屬傳聞證據，且不符刑
    事訴訟法第159 條之1 至之4 之規定者，經本院審酌各該證
    據資料作成時之一切客觀情況，認無不適當之情事，均認有
    證據能力，合先敘明。
二、上揭事實，迭據被告丙○○於警詢、偵訊及本院審理時坦承
    不諱，核與證人乙○○於警詢及偵訊時之證述情節相符，並
    有打火機1 個扣案可資佐證，及現場照片3 幀附卷可稽，足
    認被告之自白與事實相合。本案事證甚為明確，被告犯行堪
    予認定，應依法論科。
三、核被告所為，係犯刑法第173 條第3 項、第1 項之放火燒燬
    現供人使用住宅未遂罪。其已著手於犯罪行為之實行而不遂
    ，為未遂犯，依刑法第25條第2 項規定減輕其刑。查被告罹
    有精神官能性憂鬱症（未達致不能辨識其行為違法或欠缺依
    其辨識而行為之能力，或致其上開能力有顯著降低情事），
    此有行政院衛生署臺北醫院96年9 月13日北醫歷字第096000
    8226號函送之病歷資料影本、亞東紀念醫院96年11月9 日精
    神鑑定報告書1 份在卷可憑，因與其姊發生口角爭執，一時
    衝動，而著手實行本件法定刑為無期徒刑或7 年以上有期徒
    刑之重罪，所燒燬之物僅有乙○○房間內之木椅、其上衣物
    及電話線等物，尚未延燒至集合式住宅之主要結構體，情輕
    法重，其犯罪之情狀顯可憫恕，認科以最低刑度仍嫌過重，
    爰依刑法第59條規定酌量遞減其刑。爰審酌被告前無任何犯
    罪科刑紀錄，有臺灣高等法院被告前案紀錄表可稽，素行尚
    佳，其犯罪之動機、目的、手段、犯罪時所受之刺激、所生
    危害，及犯後自始至終均坦承犯行、態度良好等一切情狀，
    量處如主文所示之刑，以資懲儆。末按，被告未曾因故意犯
    罪受有期徒刑以上刑之宣告，其因與家人發生口角爭執而心
    情鬱悶，一時衝動，致罹刑章，其放火之犯行固應受嚴厲譴
    責，然念其罹有精神官能性憂鬱症，所生實害尚非甚鉅，於
    警詢、偵訊及本院審理時均自白犯罪，良有悔意，歷此教訓
    ，應足知警惕，且被害人洪素華、乙○○均表明不追究被告
    刑責，本院認所宣告之刑以暫不執行為適當，爰併予宣告緩
    刑5 年，以勵自新；惟為加強被告之法律觀念及自我情緒控
    制能力，以避免其將來再犯之可能性，爰依刑法第93條第1
    項規定諭知緩刑期間付保護管束，以收矯正被告及社會防衛
    之效。扣案之打火機1 個，為被告所有，供其實行本案犯罪
    所用之物，已據被告供承在卷，爰依刑法第38條第1 項第2
    款規定宣告沒收。
據上論斷，應依刑事訴訟法第299 條第1 項前段，刑法第173 條
第3 項、第1 項、第25條、第59條、第74條第1 項第1 款、第93
條第1 項、第38條第1 項第2 款，判決如主文。
本案經檢察官謝岳龍到庭執行職務。
中　　華　　民　　國　　96　　年　　12　　月　　27　　日
                  刑事第十五庭  審判長法　官　陳鴻清
                                    　法　官　張兆光
                                    　法　官　朱嘉川
以上正本證明與原本無異。
如不服本判決應於送達後10日內向本院提出上訴狀狀（應敘述具
體理由，並附繕本）。
                                    　書記官　陳聖儒
中　　華　　民　　國　　96　　年　　12　　月　　27　　日
附錄本案論罪科刑法條全文：
中華民國刑法第173 條：
放火燒燬現供人使用之住宅或現有人所在之建築物、礦坑、火車
、電車或其他供水、陸、空公眾運輸之舟、車、航空機者，處無
期徒刑或7 年以上有期徒刑。
失火燒燬前項之物者，處1 年以下有期徒刑、拘役或5 百元以下
罰金。
第1 項之未遂犯罰之。
預備犯第1 項之罪者，處1 年以下有期徒刑、拘役或3 百元以下
罰金。
